最高法院刑事判決　　　　　　九十六年度台上字第二八九七號
上　訴　人　甲○○
上列上訴人因貪污案件，不服台灣高等法院中華民國九十六年三
月二十一日第二審判決（九十五年度上訴字第一八○八號，起訴
案號：台灣基隆地方法院檢察署九十三年度偵字第三三九六號）
，提起上訴，本院判決如下：
    主  文
上訴駁回。
    理  由
按刑事訴訟法第三百七十七條規定：上訴於第三審法院，非以判
決違背法令為理由不得為之；是提起第三審上訴，應以原判決違
背法令為理由，係屬法定要件；如果上訴理由狀並未依據卷內訴
訟資料具體指摘原判決不適用何種法則或如何適用不當，或所指
摘原判決違法情事，顯與法律規定得為第三審上訴理由之違法情
形不相適合時，均應認其上訴為違背法律上之程式，予以駁回。
原判決綜合全案卷證資料，本於事實審法院之推理作用，認定上
訴人甲○○有其事實欄一所載之犯行，因而維持第一審依行為時
即民國九十五年七月一日修正施行前之刑法第五十五條牽連犯關
係及同日修正施行前之貪污治罪條例第二條前段、第四條第一項
第一款規定，從一重論上訴人以依據法令從事公務之人員，竊取
公有財物罪，並依貪污治罪條例第八條第二項前段及刑法第五十
九條規定遞減其刑後，量處有期徒刑貳年陸月，褫奪公權壹年之
判決，駁回上訴人在第二審之上訴，已詳細說明其所憑之證據及
認定之理由；對於上訴人所為之辯解，亦已逐一敘明不可採之理
由，俱有卷存之證據資料可資覆按；從形式上觀察，原判決並無
違背法令情形。上訴人之上訴意旨略稱：（一）、本件「螺紋鋼
管」十七支，並非堆放在交通部基隆港務局（下稱基隆港務局）
港埠工程處第一工務所下腳品放置處所，而是堆放在一般工程材
料、廢料之堆積處所，上訴人主觀上不知其屬公有財物，而僅有
侵占遺失物之犯意。參以基隆港務局九十四年十月二十六日基隆
埠字第0940019887號函說明二載明：當時港埠工程處廢料場內並
無足夠空間可供放置，故暫時堆置於「廢料場圍牆旁。」足證上
開「螺紋鋼管」委非放置於基隆港務局「廢料場」。另觀諸基隆
港務局廢料場照片，該廢料場有圍牆區隔，而本件「螺紋鋼管」
放置於廢料場外，上訴人主觀上委實不知其屬公有財物。又出入
基隆港區，基隆港務局雖有管制，然管制區內仍有一般民營工廠
，且基隆港務局常有發包工程，本件「螺紋鋼管」既放置於廢料
廠外，外觀上無法認定其屬公有財物。凡此，上訴人於原審一再
辯明，原判決就此抗辯未說明不可採之理由，自有理由不備之違
法。(二)、安倉營造股份有限公司（下稱安倉營造公司）（95）安
法字第951016號函固稱：「修造工廠遷移至西二十八號碼頭土木
及相關設施工程，完工後有遺留直徑七十公分『寬平直圓鋼管』
裁切之下腳料，依與港務局之合約約定，所有權屬基隆港務局所
有。」等語。惟該公司函並未敘及「螺紋鋼管」。是上訴人變賣
之「螺紋鋼管」，其所有權是否屬於基隆港務局，尚有疑問。再
該等「螺紋鋼管」為下腳品，既非安倉營造公司所有，其究屬何
一工程所遺留？該工程之承包商有無拋棄之意思，事涉所有權之
歸屬及是否為公有財物之認定。原判決僅以所有權非安倉營造公
司所有，即認定為基隆港務局所有，至認定之依據為何，未見於
理由內說明，仍屬理由不備。(三)、九十四年二月二日修正之刑法
第十條第二項，已將公務員定義為：依法令服務於國家、地方自
治團體所屬機關而具有法定職務權限，以及其他依法令從事於公
共事務，而具有法定職務權限者。依該條規定，不論為刑法第十
條第二項第一款前段之「身分公務員」或後段之「授權公務員」
，皆需有法定職務權限方屬刑法上之公務員；倘無法定之職務權
限，縱服務於國家或地方自治團體所屬機關，或僅係單純從事機
械性、肉體性之工作者，當非屬刑法第十條第二項第一款之公務
員。上訴人固為基隆港務局港埠工程處組織條例第六條規定編制
內之操作士；然依基隆港務局九十五年十月十三日基港埠字第09
50018999號函說明三中所載：技術士之工作內容為「土木、水電
、機工、測量、繪圖、司機等。」則技術士應屬無法定職務而僅
單純從事機械性、肉體性之工作者，與刑法修正後第十條第二項
第一款之公務員定義尚屬有間；原判決仍論處上訴人竊取公有財
物罪刑，殊有未洽等語。惟查，原判決依憑基隆港務局港埠工程
處第一工務所主任林牧賢於第一審法院審理時之證述、基隆港務
局九十四年十月十一日基港埠字第0940018693號、九十五年十月
十三日基港埠字第0950018999號函及基隆港務局令、考試院（65
）臺交港士字第819 號考試及格證書各一份在卷等證據，認定上
訴人於行為時及至刑法第十條第二項第一款於九十五年七月一日
修正施行後，均具有公務員身分；另依憑安倉營造公司九十五年
十月十六日安法字第951016號及基隆港務局九十四年十月十一日
基港埠字第0940018693號、九十五年二月二十七日基港埠字第09
50003707號函各一份在卷等證據，認定上訴人所竊取變賣之「螺
紋鋼管」，其所有權屬於基隆港務局，為公有財物；上訴人加以
竊取變賣，原判決論以行為時貪污治罪條例第四條第二款竊取公
有財物罪，其法則之適用，洵無違誤，尤無理由不備之違法；上
訴意旨(一)至(三)再事指摘，係置原判決之明白論斷於不顧，猶執已
為原審指駁之陳詞爭辯，並就屬於事實審法院採證、認事之職權
行使，專憑己見，任意爭論，且未依據卷內訴訟資料具體指明原
判決究係如何違背法令，難認已符合首揭法定之第三審上訴要件
；其他上訴意旨復屬與本件犯罪構成要件無關之細節，核與法定
上訴第三審之形式要件不符，其上訴違背法律上之程式，應予駁
回。又裁判上一罪案件之一部分，得提起第三審上訴者，其不得
上訴第三審部分，依審判不可分原則，第三審法院亦應併予審判
，但以得上訴部分其上訴合法為前提。本件得上訴之竊取公有財
物罪部分，其上訴為不合法，本院由程序上予以駁回，對於原判
決關於偽造印文部分，自無從適用審判不可分原則，併為實體上
審判，此部分既屬刑事訴訟法第三百七十六條第一款之案件，不
得上訴於第三審法院，其上訴不合法，應併予駁回。
據上論結，應依刑事訴訟法第三百九十五條前段，判決如主文。
中　　華　　民　　國　九十六　年　　五　　月  三十一  日
                      最高法院刑事第十一庭
                          審判長法官  林　永　茂
                                法官  洪　文　章
                                法官  蘇　振　堂
                                法官  蕭　仰　歸
                                法官  何　菁　莪
      本件正本證明與原本無異
                                      書  記  官
中　　華　　民　　國　九十六　年　　六  　月 　 五    日
                                                    m
